臺灣高等法院民事裁定
111年度抗字第998號
抗  告  人  方蓉貞(即連茂穗之承受訴訟人)

            連盈盈(即連茂穗之承受訴訟人)

            連盈科(即連茂穗之承受訴訟人)

共      同
代  理  人  彭郁欣律師
            劉和鑫律師
上列抗告人因與相對人陳煜嘉間聲明異議事件，對於中華民國11
1年6月27日臺灣臺北地方法院111年度執事聲字第172號所為裁定
提起抗告，本院裁定如下：
    主  文
抗告駁回。
抗告訴訟費用由抗告人負擔。
    理  由
一、抗告意旨略以：
　㈠本件相對人即債權人持原法院88年度重訴字第2924號確定判
    決（下稱系爭確定判決）為執行名義，聲請強制執行變價分
    割其與伊及其他債務人等共有之新北市○○區○○段000地號、2
    76地號土地（下稱275地號土地、276地號土地；合稱系爭土
    地），經原法院執行處（下稱執行法院）以109年度司執字
    第119632號分割共有物（變價）強制執行事件（下稱系爭執
    行事件）受理。然執行法院卻未依強制執行法第81條第2項
    第1款及辦理強制執行事件應行注意事項第43點第6項規定，
    詳實調查並於系爭土地拍賣公告上記載系爭土地上坐落建物
    即門牌號碼新北市○○區○○街00號、80號、82號、88號、94號
    建物及同區中興路1段41號建物之占有使用狀況即出租詳情
    ，以利應買人決定是否應買或願出之價額，以及估算民法第
    426條之1買賣不破租賃原則之期間長度，又未函詢建物所有
    權人及未合法登記建物之納稅人陳報其建物對系爭土地之合
    法占有權源，顯有違法，經伊聲明異議，司法事務官於民國
    111年5月17日駁回伊之異議（下稱原處分），伊就原處分提
    出異議，復經原裁定駁回異議，原裁定確有違法之虞。
　㈡更有甚者，系爭確定判決主文第2項記載：「原告陳萬溢與附
    表一所示被告共有坐落台北縣○○市○○段○○○○地號（建地，面
    積一六一○點九四平方公尺）之土地准予變賣分割，所得價
    金分配比例如附表一之一所示。」、第3項記載：「原告陳
    萬溢、陳煜嘉與附表二所示被告共有坐落台北縣○○市○○段○○
    ○○地號（建地，面積一九一點二五平方公尺）之土地准予變
    賣分割，所得價金分配比例如附表二之一所示。」是相對人
    未曾列於系爭確定判決附表一所示之275地號土地之共有人
    ，則相對人聲請就275地號土地進行變價分割之執行聲請，
    並無合法之執行名義，有違強制執行法第4條第1項第1款、
    第6條第1項第1款規定，抗告人就此部分之爭執，業已於111
    年6月16日以民事聲明異議㈡狀提出到院，原裁定竟就抗告人
    此部分之爭執未置一詞，爰提起抗告，求為廢棄原裁定等語
    。
二、按不動產之所在地、種類、實際狀況、占有使用情形及其應
    記明之事項，執行法院於拍賣不動產，應記載於拍賣公告，
    為強制執行法第81條第2項第1款所明定。是執行法院於實施
    強制執行拍賣不動產時，固應就拍賣標的物當時之客觀狀態
    、占有使用情形，依形式觀察或通常之調查方法所得，併就
    當事人或利害關係人於拍賣實施前所陳報足以影響應買意願
    之事加以記載拍賣公告，惟逾此範圍或調查方法所能得知之
    事實，而為執行法院所不知者，則不在執行法院應予公告之
    範圍。再依辦理強制執行事件應行注意事項第43點第2項規
    定：「拍賣不動產公告記載強制執行法第81條第2項第1款所
    列事項，如為土地，應載明其坐落地號、面積、地上物或其
    他使用情形。如為房屋，應載明坐落地號、門牌、房屋構造
    及型式、層別或層數、面積、建號（或暫編建號）。拍賣之
    不動產於查封前一部或全部為第三人占有者，應載明債務人
    及第三人占有之實際狀況、第三人姓名、占有原因，占有如
    有正當權源者，其權利存續期間。又拍定人繳交價金之期間
    宜定為七日。」據此，若變價分割共有物之執行名義標的僅
    有土地之情形，依強制執行法第81條第2項第1款應於拍賣公
    告上載明之「土地實際狀況、占有使用情形」，應係指「土
    地」上目前現存坐落之地上物及「該等地上物就（屬於執行
    名義標的之）土地之占有使用關係」以及其他有關「土地」
    本身之使用情形，並不包含「非屬執行名義標的」之「地上
    物本身之占有使用狀況（如：該地上物所有人與地上物實際
    占有使用人間就『該地上物』之占有使用關係）」。
三、經查：相對人持系爭確定判決為執行名義聲請執行變價分割
    之共有物為系爭土地，並不包含任何其他地上物或建物，是
    依上開說明，系爭土地拍賣公告依強制執行法第81條第2項
    第1款、辦理強制執行事件應行注意事項第43點第2項規定，
    所應記載之「不動產實際狀況及占有使用情形」，應為系爭
    土地本身之實際狀況及占有使用情形。而執行法院於系爭土
    地111年6月28日第1次拍賣公告（下稱系爭拍賣公告）中，
    已將執行法院透過系爭土地現場履勘、向新北市政府工務局
    函查相關建物使用執照資料、請新北市新店地政事務所於部
    分建物現場會勘重測等調查，所查悉之「系爭土地上現坐落
    有新北市○○區○○街00號、78號、80號、82號、84號、86號、
    88號、90號、92號、94號建物及同區中興路1段35號、37號
    、39號、41號、43號建物」等情形，據實載明，並依函詢全
    體土地共有人之調查結果，於系爭拍賣公告上註記：上開建
    物就（屬於執行名義標的之）土地之占有使用權源不明，以
    及依辦理強制執行事件應行注意事項第43點第6項規定註明
    「建物所有權人若有符合土地法第104條或民法第426條之2
    第1項規定之優先承買權時應檢具相關證明文件陳明」及相
    關之法律適用規定，從而執行法院應已盡其通常調查之方法
    查得系爭執行標的物即系爭土地之使用情形，抗告人自不得
    以執行法院未函詢建物所有權人及未合法登記建物之納稅人
    陳報其建物對系爭土地之合法占有權源，遽此認定執行法院
    有何違誤。至抗告人指稱上開建物中之新北市○○區○○街00號
    、80號、82號、88號、94號建物及同區中興路1段41號建物
    之目前有出租第三人作為店面使用情形，此乃該等建物所有
    權人與建物實際占有人（即抗告人所稱店面承租人）間針對
    建物之占有使用關係，並非該等建物所有人與系爭土地所有
    人間，針對該等建物坐落系爭土地之占有使用關係，自非上
    開強制執行法及辦理強制執行事件應行注意事項規定應於系
    爭土地拍賣公告上記載之事項，故抗告人據此指摘系爭拍賣
    公告有所違失，亦非有理。又依民法第426條之1規定：租用
    基地建築房屋，承租人房屋所有權移轉時，其基地租賃契約
    ，對於房屋受讓人，仍繼續存在。然系爭土地上坐落「建物
    」之占有使用狀況即出租詳情，與民法第426條之1規定無涉
    ，是抗告人據此指摘系爭土地拍賣公告未記載「該等建物所
    有權人與建物實際占有人間針對『建物』之租賃細節」，致應
    買人無法估算民法第426條之1買賣不破租賃原則之期間長度
    ，有所違失云云，亦顯屬無據。
四、又按當事人或利害關係人，對於執行法院強制執行之命令，
    或對於執行法官、書記官、執達員實施強制執行之方法，強
    制執行時應遵守之程序，或其他侵害利益之情事，得於強制
    執行程序終結前，為聲請或聲明異議，強制執行法第12條第
    1項定有明文。準此，執行異議係指對於執行之程序，有違
    法或不當情事時，請求執行法院予以救濟之方法。此與民事
    訴訟原告起訴請求法院依其訴之聲明而為判決不同，故強制
    執行之聲明異議程序，無從準用民事訴訟法第255條第1項第
    3款、第446條第1項但書規定，而得於抗告法院擴張異議之
    聲明（最高法院106年度台抗字第1092號民事裁定參照）。
    查司法事務官於111年5月17日駁回抗告人之聲明異議，抗告
    人於同年5月30日收受送達，嗣抗告人於111年6月1日向原法
    院提出民事聲明異議狀，而抗告人雖稱其於111年6月16日向
    原法院提出民事聲明異議㈡狀，指摘系爭執行事件無合法執
    行名義部分，惟觀原法院卷宗內，並未附有該書狀，況無合
    法執行名義部分，未經向執行法院聲明異議，依上開說明，
    此部分自非本院所得審究，併此敘明。
五、綜上所述，抗告人聲明異議難認為有理由，原裁定駁回抗告
    人之異議，核無違誤，抗告意旨指摘原裁定不當，求予廢棄
    ，即無理由，應予駁回抗告，爰依法裁定如主文。　　
中　　華　　民　　國　　111 　年　　8 　　月　　31　　日
                  民事第十九庭  
                      審判長法  官  魏麗娟   
                            法  官  潘進柳 
                            法  官  郭佳瑛
正本係照原本作成。
本裁定除以適用法規顯有錯誤為理由外，不得再抗告。如提起再
抗告，應於收受送達後10日內委任律師為代理人向本院提出再抗
告狀。並繳納再抗告費新臺幣１千元。
中　　華　　民　　國　　111 　年　　8 　　月　　31　　日
　　　　　　　　　　　　　
　　　　　　　　　　　　　  書記官  黃麗玲